臺灣彰化地方法院刑事判決　　　　　　　　　　　　八十九年度訴字第一一二四號
　　公　訴　人　臺灣彰化地方法院檢察署檢察官
　　被　　　告　丙○○
右列被告因偽造文書等案件，經檢察官提起公訴（八十九年度偵字第五八七三號），
本院判決如左：
    主      文
丙○○共同行使變造私文書，足以生損害於公眾及他人，處有期徒刑伍月，如易科罰
金，以佰元折算壹日。
    事      實
一、丙○○前因透過友人居間介紹，結識綽號「小蔣」之戊○○（另經本院判處有期
    徒刑四年六月，現上訴於臺灣高等法院臺中分院審理中），並經戊○○之主動告
    知，得悉可以藉由提供自己身分證件登記為變造車身號碼重新領牌之贓車車主方
    式，獲取新臺幣（下同）二萬元之酬勞。詎丙○○竟因當時欠缺金錢花用，需款
    孔急，遂應允戊○○之請求，而與戊○○及負責處理重領汽車牌照事宜之甲○○
    （另經本院判處有期徒刑五年確定）等人，共同基於意圖為自己不法所有及行使
    變造私文書、使公務員登載不實文書之犯意聯絡，明知戊○○要求其提供身分證
    件辦理過戶登記之車牌號碼Ｗ四－八七二三號箱型車，其性質為他人竊得之贓車
    （原車牌號碼為Ｘ九－六四九二號，車主為丁○○，於八十九年四月十一日凌晨
    五時許在臺中市北屯區修齊巷一一四弄十二號前遭竊），車身號碼並經他人變造
    為4N2XN11T5XD807309號（原車身號碼4N2XN11T4XD824775號，起訴書誤載號碼為
    4N2XN11T3XD824775號），且由戊○○、甲○○以乙○○之名向監理機關重新申
    領牌照，致令監理機關之公務員陷於錯誤，而將上開不實之車身號碼登載於職務
    上掌管之汽車新領牌照登記書等車籍資料上，該車身號碼及相關車籍資料分屬變
    造私文書及使公務員登載不實之文書。丙○○乃先交付自己之國民身分證及印章
    ，由戊○○將該車辦理過戶登記為丙○○所有後，再於八十九年五月九日之某時
    ，戊○○駕駛該部贓車搭載丙○○至臺中縣豐原市○○路八十六號一樓「標準當
    鋪」，丙○○隨即入內表明典當車輛之旨，並當場簽立當票、委託切結書、切結
    書、借車契約、本票、移轉契約書等文件，由戊○○將前述業經變造車身號碼之
    贓車，連同使公務員登載不實之汽車新領牌照登記書等相關車籍文件一併交付，
    藉以取信於「標準當鋪」店長己○○，使己○○處於得隨時檢查車身號碼之狀態
    下，而行使該變造之私文書及使公務員登載不實之文書，足以生損害於失竊車輛
    所有人丁○○、交易對象「標準當鋪」店長己○○等人之權益及公路監理機關車
    籍管理之正確性。致使「標準當鋪」店長己○○陷於錯誤，以為丙○○所具名典
    當之車輛來源合法，遂同意以七十二萬元之價格典當該車，並將款項交予戊○○
    收執，丙○○則從中取得二萬元之報酬，餘款再由戊○○帶回交予甲○○處理。
    嗣於八十九年五月二十四日某時，經警依據該部贓車車籍資料之記載，前往高雄
    縣鳥松鄉鳥松村恆山巷二十三之二號查獲丙○○，並由丙○○於同日帶同員警前
    往上址「標準當鋪」追查車輛來源及典當經過，始得悉上情。
二、案經彰化縣警察局移請臺灣彰化地方法院檢察署檢察官偵查起訴。
    理      由
一、右揭犯罪事實，業據被告丙○○於本院準備程序及審理時認罪不諱，核與同案被
    告戊○○、共犯甲○○於警詢及偵審中所言情節相符，並經被害人己○○於警詢
    時指訴被告前來「標準當鋪」典當上開車輛等情無訛，復有汽車新領牌照登記書
    、當票、委託切結書、切結書、借車契約、本票、移轉契約書各一份附卷可稽。
    而被告向「標準當鋪」典當之車牌號碼Ｗ四－八七二三號箱型車，原車牌號碼為
    Ｘ九－六四九二號，車主登記為為丁○○，於八十九年四月十一日凌晨五時許在
    臺中市北屯區修齊巷一一四弄十二號前遭竊等情，業據被害人丁○○於警詢時陳
    述甚明，並有查詢車輛認可資料一份在卷可憑，核其性質自屬他人失竊之贓車。
    則被告於典當車輛之際，如將該部箱型車之確切來源及車身號碼業經變造等情據
    實以告，衡情被害人己○○當無可能仍同意收當該車，此觀被告於典當車輛時，
    尚須簽署切結書擔保車輛並無來歷不明或偽造證件等情形，益足為證。是以被告
    消極隱匿該部箱型車並非依循正常管道取得之事實，業已導致被害人己○○對於
    是否收當該車之重要考量因素產生誤認，從而交付七十二萬元之當款，被告自有
    施用詐術使人陷於錯誤並交付財物之情形可指，應無疑義。又被告僅需提供個人
    身分證件辦理車輛過戶，別無其他積極參與汽車買賣及交易撮合之聯絡事宜，即
    可從中獲得二萬元之高額報酬，如非該部車輛存在上開偽造文書等不法情事，自
    無可能依循此種異常模式進行交易。被告又非幼弱無知之徒，自不致對此毫無所
    悉，堪認被告亦有參與詐欺取財、行使偽造私文書及使公務員登載不實文書犯行
    之主觀犯意。本案事證已臻明確，被告犯行至堪認定。
二、按汽車車身號碼為汽車製造廠商出廠之標誌，乃表示一定用意之證明，依刑法第
    二百二十條第一項之規定，應以私文書論。而被告向「標準當鋪」典當之該部贓
    車，其車身號碼僅部分遭到打印變造，並非將原有車身號碼全部磨滅後，重新刻
    印而變更其本質，仍屬業經變造之準私文書。而該變造之車身號碼於典當之際，
    既處於隨時得發生文書功能之狀況，自已達於行使之程度，而無待於被告形式上
    更有所主張（最高法院九十一年度台上字第四０七五號刑事判決要旨參照）。核
    被告丙○○將該部變造車身號碼後之贓車，連同使公務員登載不實之汽車新領牌
    照登記書等車籍資料，持向他人典當得款，所為係犯第二百十六條、第二百十條
    、第二百二十條第一項、第二百十四條之行使變造準私文書罪（起訴書誤載為行
    使偽造準私文書罪）及行使使公務員登載不實文書罪，同法第三百三十九條第一
    項之詐欺取財罪。被告與戊○○、甲○○等人就前揭犯罪之實施，有犯意聯絡及
    行為分擔，均為共同正犯。而被告以單一行使行為，不僅交付使公務員登載不實
    之汽車新領牌照登記書等車籍文件，並使該變造之車身號碼處於得發生文書功能
    之狀態，同時觸犯行使變造準私文書罪及行使使公務員登載不實文書罪，係以一
    行為觸犯數個相異之罪名，為想像競合犯，應從較重之行使變造準私文書罪論處
    。又其所犯上開行使變造準私文書罪及詐欺取財罪間，有方法結果之牽連關係，
    應從較重之行使變造準私文書罪論處。又被告消極隱匿車輛來源藉以典當車輛獲
    致當款，顯係施用詐術並致令被害人己○○陷於錯誤而交付財物，已如前述，自
    難謂其並無詐欺取財罪之主觀犯意及客觀事實。公訴意旨就此部分固未論及，惟
    因與其餘偽造文書犯行間有牽連犯之裁判上一罪關係，自為起訴效力所及，基於
    審判不可分原則，本院仍應併予審理。另被告於提供身分證件及典當車輛過程中
    ，並未實際支配持有該部贓車，僅係消極受載前往「標準當鋪」從事上開犯行，
    自無另行構成收受贓物罪之餘地。又故買贓物罪本屬即成犯，一有故為買入贓物
    之行為，其犯罪行為即已完成，其後占有贓物之事實亦為狀態之持續，而與繼續
    犯之性質有別，本件被告參與實施前揭偽造文書、詐欺取財犯罪時，共犯戊○○
    故買贓物之犯行業已完成，被告亦無從再就該故買贓物犯行與共犯戊○○成立事
    中共犯，附此敘明。爰審酌被告僅因貪圖一時經濟利益，率爾出面提供身分證件
    作為他人非法用途，導致贓車得於交易市場迅速流通，加深車主追贓困難程度，
    所為至有未洽，犯罪動機亦有可議，再參以被告於本案擔任之分工角色、參與程
    度、實際取得經濟利益不高、於本院審理時表示認罪、先前經由本院多次傳喚、
    拘提均未到案之犯後態度、智識程度等一切情狀，量處如主文所示之刑，併諭知
    易科罰金之折算標準，以示懲儆。
三、又被告為前開犯罪行為後，刑法第四十一條已於九十年一月十日修正公布，經比
    較修正前後之規定，以修正後之新法較有利於被告，爰依刑法第二條第一項前段
    規定，適用修正後之刑法第四十一條第一項前段，而諭知易科罰金之折算標準，
    附此敘明。
四、公訴意旨另以：被告丙○○與共犯甲○○、戊○○、彭中興、「殺豬」等人共同
    基於意圖為自己不法所有之犯意聯絡，先竊盜被害人丁○○所有之上開箱型車，
    由甲○○偽造進口與貨物稅完（免）稅證明書及原廠證明書等文件，並變造該車
    車身號碼，向監理機關重領牌照，因認被告另涉有刑法第三百二十條第一項之竊
    盜罪嫌、第二百十八條第一項之偽造公印罪嫌、第二百十七條第一項之偽造印章
    罪嫌、第二百十六條、第二百十條之行使偽造私文書罪嫌等語。惟按犯罪事實應
    依證據認定之，無證據不得認定犯罪事實，刑事訴訟法第一百五十四條第二項定
    有明文。訊據被告丙○○堅決否認有何前揭犯行，辯稱：伊僅有提供個人身分證
    件辦理過戶並參與典當該車之經過，對於該部箱型車係以何種方式竊取而來，及
    他人如何取得車輛來源證明乙節均無所悉等語。經查：被告係因貪圖二萬元之高
    額報酬，始同意共犯戊○○之要求，提供自己所有之身分證件及印章辦理車輛過
    戶，並偕同共犯戊○○至上址「標準當鋪」典當車輛等情，業據被告自白不諱，
    核與同案被告戊○○所言相互一致。則被告實際參與本案犯行之際，彭中興等人
    早已竊得該部車輛，並由同案被告戊○○、甲○○等人先以乙○○之名義完成新
    領牌照之核發事宜，被告已無可能再與彭中興等人共犯竊盜、偽造印章、偽造公
    印及行使偽造私文書等犯行。況被告僅因一時貪圖小利參與犯罪，又非該犯罪集
    團之核心成員，對於該部贓車係用何種方式竊取及他人如何偽造車輛來源證明文
    件之完整經過，本無須詳加過問，並無證據證明其對於前揭犯罪行為亦有犯意聯
    絡或行為分擔。從而，公訴人遽憑被告前往「標準當鋪」典當贓車之經過，推論
    其亦涉有竊盜、偽造印章、偽造公印及行使偽造私文書等犯罪事實，恐嫌率斷，
    尚非允洽，不能證明其涉犯此部分之罪行。惟因公訴人認此部分如成立上開犯罪
    ，與前揭業經論罪科刑之偽造文書部分有牽連犯之裁判上一罪關係，爰不另為無
    罪之諭知。
據上論斷，應依刑事訴訟法第二百九十九條第一項前段，刑法第二條第一項前段、第
二十八條、第二百十六條、第二百十條、第二百十四條、第二百二十條第一項、第三
百三十九條第一項、第五十五條、第四十一條第一項前段，罰金罰鍰提高標準條例第
一條前段、第二條，判決如主文。
本案經檢察官郭緯中到庭執行職務。
中    華    民    國    九十四      年      一      月      十一        日
                                臺灣彰化地方法院刑事第三庭
                                    審判長法官  李  進  清
                                    法      官  紀  佳  良
                                    法      官  高  文  崇
右正本證明與原本無異。
如不服本判決，應於判決送達後十日內向本院提出上訴狀( 須附繕本 )。
告訴人或被害人對於判決如有不服具備理由請求檢察官上訴者，其上訴期間之計算係
以檢察官收受判決正本之日期為準。
                                    法院書記官  謝  志  鑫
中    華    民    國    九十四      年      一      月      十八        日
刑法第二百十六條
行使第二百十條至第二百十五條之文書者，依偽造、變造文書或登載不實事項或使登
載不實事項之規定處斷。
刑法第二百十條
偽造、變造私文書，足以生損害於公眾或他人者，處五年以下有期徒刑。
刑法第二百十四條
明知為不實之事項，而使公務員登載於職務上所掌之公文書，足以生損害於公眾或他
人者，處三年以下有期徒刑、拘役或五百元以下罰金。
刑法第三百三十九條第一項：
意圖為自己或第三人不法之所有，以詐術使人將本人或第三人之物交付者，處五年以
下有期徒刑、拘役或科或併科一千元以下罰金。
